臺灣高等法院刑事判決
109年度上訴字第1237號
上  訴  人  臺灣宜蘭地方檢察署檢察官
被      告  潘立德

選任辯護人  郭美春律師
            蔡瑜軒律師
            賴佳慧律師
被      告  陳樹發

選任辯護人  陳敬穆律師
            謝亞哲律師
            朱一品律師
被      告  陳翊豪

選任辯護人  賴宇宸律師
            王清白律師
上列上訴人因被告妨害風化案件，不服臺灣宜蘭地方法院108年
度矚訴字第2號，中華民國109年1月21日第一審協商判決（起訴
案號：臺灣宜蘭地方檢察署108年度偵字第4176號、第4985號）
，提起上訴，本院判決如下：
    主  文
上訴駁回。
    理  由
一、按刑事訴訟法第455條之10第1項規定，依協商程序所為之科
    刑判決，不得上訴。但有第455條之4第1項第1款（撤銷協商
    之合意或撤回協商之聲請者）、第2款（被告協商之意思非
    出於自由意志者）、第4款（被告所犯之罪非第455條之2第1
    項所定得以聲請協商判決者）、第6款（被告有其他較重之
    裁判上一罪之犯罪事實者）、第7款（法院認應諭知免刑或
    免訴、不受理者）所定情形之一，或協商判決違反第455條
    之4第2項（法院應於協商合意之範圍內為判決、所科之刑以
    宣告緩刑、2年以下有期徒刑、拘役或罰金為限）之規定者
    ，不在此限。又同法第362條另規定，原審法院認為上訴不
    合法律上之程式或法律上不應准許或其上訴權已經喪失者，
    應以裁定駁回之。但其不合法律上之程式可補正者，應定期
    間先命補正。同法第367條亦規定，第二審法院認為上訴書
    狀未敘述理由或上訴有第三百六十二條前段之情形者，應以
    判決駁回之。但其情形可以補正而未經原審法院命其補正者
    ，審判長應定期間先命補正。是協商判決僅能於符合前揭第
    455條之10第1項但書情形始得提得提起上訴，其不得上訴仍
    提起上訴，顯為法所不許，應予駁回。
二、本件原審判決略以：本案被告丙○○、乙○○、甲○○均已認罪，
    經檢察官與被告丙○○等人於審判外達成協商合意，其合意內
    容如判決主文所示(即丙○○共同犯意圖營利容留性交罪，處
    有期徒刑伍月，如易科罰金，以新臺幣壹仟元折算壹日。扣
    案丙○○所有之犯罪所得新臺幣伍拾萬元沒收；乙○○共同犯意
    圖營利容留性交罪，處有期徒刑肆月，如易科罰金，以新臺
    幣壹仟元折算壹日；甲○○共同犯意圖營利容留性交罪，處有
    期徒刑肆月，如易科罰金，以新臺幣壹仟元折算壹日。)，
    上開協商合意並無刑事訴訟法第455條之4第1項所列情形之
    一，檢察官聲請改依協商程序而為判決，本院爰不經言詞辯
    論，於協商合意範圍內為協商判決。
三、檢察官上訴意旨略以：被告丙○○、乙○○、甲○○雖與檢察官達
    成認罪協商，惟雙方協商之範圍僅針對被告所犯罪名及刑度
    ，並不及於沒收部分，是以對被告丙○○、乙○○、甲○○宣告沒
    收之犯罪所得，自應由法院依卷內證據另行認定，檢察官就
    判決宣告沒收之犯罪所得數額如有不服，即不受刑事訴訟法
    第455條之10規定之限制等語。　
四、惟按「除所犯為死刑、無期徒刑、最輕本刑三年以上有期徒
    刑之罪或高等法院管轄第一審案件者外，案件經檢察官提起
    公訴或聲請簡易判決處刑，於第一審言詞辯論終結前或簡易
    判決處刑前，檢察官得於徵詢被害人之意見後，逕行或依被
    告或其代理人、辯護人之請求，經法院同意，就下列事項於
    審 判外進行協商，經當事人雙方合意且被告認罪者，由檢
    察官聲請法院改依協商程序而為判決：一、被告願受『科刑
    及沒收』之範圍或願意接受緩刑之宣告。」立法意旨將沒收
    亦擴大至協商之範圍，而予以明定之，可見協商判決除罪刑
    之協商外，尚包括犯罪所得沒收之協商甚為明確。經查：本
    件依據第一審109年1月7日之準備程序筆錄記載：法官問：
    是否已達成協商合意？檢察官答：已與被告達成協商合意，
    合意刑度為被告丙○○有期徒刑5月，被告乙○○為有期徒刑4月
    ，被告甲○○有期徒刑4月，易科罰金部分均以新臺幣壹仟元
    折算壹日(見原審矚訴卷第366頁)，對於上開協商之內容，
    依上開法文規定，協商判決既係就被告願受『科刑及沒收』之
    範圍而為協商，而依上開筆錄之記載，被告與檢察官就本件
    被告丙○○、乙○○、甲○○三人既已達成協商合意，其協商範圍
    依上開法文規定，自應包括科刑及沒收之範圍，不能以被告
    與檢察官未就沒收部分有所表示，即反推沒有就沒收部分達
    成協商。況且檢察官對於被告丙○○表示犯罪所得為50萬元、
    乙○○無法確定有犯罪所得等情，經原審法官詢問時，檢察官
    均答稱沒有意見(見原審矚訴卷第367至368頁)，並未表示沒
    收部分不在協商範圍之內。足見本件被告三人與檢察官已就
    願受科刑及沒收之範圍與檢察官達成協商，原審判決始依協
    商之內容而為判決。檢察官上訴意旨指稱，與被告丙○○、乙○○、甲○○達成之協商不包括沒收部分，顯無理由。
五、綜上所述，本件原判決既係於檢察官與被告協商合意之範圍
    內而為判決，並亦無刑事訴訟法第455條之10第1項但書所定
    得上訴情形，檢察官與被告依法自均不得上訴，且屬不得補
    正事項。檢察官上訴意旨仍執前詞提起上訴，顯為法所不許
    ，自應以判決駁回之，且不經言詞辯論為之。　　
據上論斷，應依刑事訴訟法第372條前段、第367條前段、第455 
條之10第1項前段、第455條之11第1項，判決如主文。 　
本案經檢察官提起陳怡龍公訴，檢察官周建興提起上訴，檢察官
許鈺茹到庭執行職務。
中　　華　　民　　國　　109 　年　　6 　　月　　3 　　日
                  刑事第十九庭  審判長法　官  曾淑華
                                      法　官  俞秀美 
                                      法　官  陳文貴
以上正本證明與原本無異。
如不服本判決，應於收受送達後20日內向本院提出上訴書狀，其
未敘述上訴之理由者並得於提起上訴後20日內向本院補提理由書
（均須按他造當事人之人數附繕本）「切勿逕送上級法院」。
                                      書記官  洪宛渝
中　　華　　民　　國　　109 　年　　6 　　月　　3 　　日